臺北高等行政法院判決　　　　　　　　　　　　　　九十一年度訴字第五三五九號
　　　　　　　　　　　　　　　.
　　原　　　告　甲○○
　　訴訟代理人　丙○○
　　被　　　告　財政部台灣省北區國稅局
　　代　表　人　林吉昌（局長）
　　訴訟代理人　乙○○
右當事人間因贈與稅事件，原告不服財政部中華民國九十一年十二月十六日台財訴字
第○九一○○三七六六○號訴願決定，提起行政訴訟。本院判決如左：
　　主  文
原告之訴駁回。
訴訟費用由原告負擔。
　　事  實
一、事實概要：
    原告於民國（下同）八十六年間出售其所有坐落台北縣樹林市○○段一四○、一
    四○之一及一四一地號等三筆土地（下稱系爭土地）價金，分別於八十六年五月
    三十日存入新台幣（以下同）一三、○○○、○○○元於其長子在樹林市農會帳
    戶，同年六月三日及六月十四日分別存入一三、○○○、○○○元、四、二○○
    、○○○元於其三子賴文龍在台灣銀行帳戶，同年六月二日及六月十四日分別存
    入一四、○○○、○○○元、四、○○○、○○○元於其次子賴德義在樹林市農
    會帳戶及中國信託商業銀行帳戶，同年六月十三日及六月二十三日分別存入六、
    ○○○、○○○元、一○、○○○、○○○元於其長媳丙○○第一商業銀行帳戶
    ，惟未依遺產及贈與稅法第二十四條規定申報贈與稅，案經被告查獲，核定原告
    八十六年度贈與總額為六四、二○○、○○○元，淨額六三、二○○、○○○元
    ，發單補徵贈與稅額二三、七一五、○○○元，並按應納稅額加處一倍之罰鍰計
    二三、七一五、○○○元。原告對罰鍰處分不服，申經復查結果，未獲變更，提
    起訴願，經遭駁回，遂向本院提起行政訴訟。
二、兩造聲明：
　(一)原告聲明求為判決：
    1.訴願決定及原處分關於罰鍰部分均撤銷。
    2.訴訟費用由被告負擔。
　(二)被告聲明求為判決：
    原告之訴駁回，訴訟費用由原告負擔。
三、兩造之爭點：
    原告將財產贈與子女，未依規定申報，為被告查獲，能否以其不知法律為由，訴
    請免予處罰？
　(一)原告主張之理由：
    原告因教育程度很低，不知贈與稅法規定，並非故意不申報贈與稅，請撤銷罰鍰
    處分云云。
　(二)被告主張之理由：
    1.按「稅捐之核課期間，依左列規定：一、依法應由納稅義務人申報繳納之稅捐
      ，已在規定期間內申報，且無故意以詐欺或其他不正當方法逃漏稅捐者，其核
      課期間為五年。．．．三、未於規定期間內申報，或故意以詐欺或其他不正當
      方法逃漏稅捐者，其核期間為七年。在前項核課期間內，經另發現應徵之稅捐
      者，仍應依法補徵或並予處罰．．．」「前條第一項核課期間之起算，依左列
      規定：．．．二、依法應由納稅義務人申報繳納之稅捐，未在規定期間內申報
      者，自規定申報期間屆滿之翌日起算。」分別為稅捐稽徵法第二十一條第一項
      第一款、第三款、第二項及第二十二條第二款所規定。次按「凡經常居住中華
      民國境內之中華民國國民，就其在中華民國境內或境外之財產為贈與者，應依
      本法規定，課徵贈與稅。」「本法稱財產，指動產、不動產及其他一切有財產
      價值之權利。」及「本法稱贈與，指財產所有人以自己之財產無償給予他人，
      經他人允受而生效力之行為。」「除第二十條所規定之贈與外，贈與人在一年
      內贈與他人之財產總值超過贈與稅免稅額時，應於超過免稅額之贈與行為發生
      後三十日內，向主管稽徵機關依本法規定辦理贈與稅申報。」「納稅義務人違
      反第二十三條或第二十四條之規定，未依限辦理遺產稅或贈與稅申報者，按核
      定應納稅額加處一倍至二倍之罰鍰；其無應納稅額者，處以九百元之罰鍰。」
      為行為時遺產及贈與稅法第三條第一項、第四條第一、二項、第二十四條第一
      項及第四十四條所規定。又按「納稅義務人以現金轉存其親屬名下，如經查明
      確屬無償贈與，應依遺產及贈與稅法第四條規定核課贈與稅。」亦為財政部八
      十四年六月二十日台財稅第八四一六三○九四七號函釋有案。
    2.查原告於八十六年間出售其所有坐落樹林市○○段一四○、一四○之一及一四
      一地號等三筆土地獲得之土地款，分別於八十六年五月三十日存入一三、○○
      ○、○○○元於其長子在樹林市農會帳戶，六月三日及六月十四日分別存入一
      三、○○○、○○○元、四、二○○、○○○元於其三子賴文龍在台灣銀行帳
      戶，六月二日及六月十四日分別存入一四、○○○、○○○元、四、○○○、
      ○○○元於其次子賴德義在樹林市農會帳戶及中國信託商業銀行帳戶，六月十
      三日及六月二十三日分別存入六、○○○、○○○元、一○、○○○、○○○
      元於其長媳丙○○第一商業銀行帳戶，案經被告查獲，有銀行存款往來明細表
      、存摺類存款影本、存款存入申請書影本及原告說明書等資料附卷可稽，核屬
      遺產及贈與稅法第四條規定之贈與行為，惟原告未依遺產及贈與稅法第二十四
      條第一項之規定，於贈與之日起三十日內辦理贈與稅申報，漏報贈與稅額，經
      被告查核結果，除核定贈與總額為六四、二○○、○○○元，課稅贈與淨額為
      六三、二○○、○○○元，補徵應納贈與稅額二三、七一五、○○○元外，並
      依遺產及贈與稅法第四十四條之規定，按核定應納稅額加處一倍之罰鍰二三、
      七一五、○○○元，並無不合，請予維持。
    3.第查原告涉嫌於八十六年五、六月間合計贈與現金六四、二○○、○○○元予
      賴中秋、賴文龍、賴德義及丙○○等四人，未依遺產及贈與稅法第二十四條第
      一項之規定，於贈與之日起三十日內辦理贈與稅申報，違章屬實，原告亦自承
      係不諳稅法所致，是縱非故意，亦難謂無過失，自應受罰；從而被告核其違章
      情節並不符合稅務違章案件減免處罰標準之相關減免處罰規定，依規定按應納
      稅額加處一倍之罰鍰二三、七一五、○○○元，尚無不合。
    4.綜上所述，原處分及所為復查、訴願決定並無違誤，請判決如被告答辯之聲明
      等語。
　　理  由
一、本件被告辦理八十八年度綜合所得稅個案調查時，查得原告於八十六年間出售其
    所有系爭土地，所取得之價款，分別於八十六年五月三十日存入一三、○○○、
    ○○○予其長子賴中秋在樹林市農會帳戶，同年六月三日及六月十四日存入一三
    、○○○、○○○元及四、二○○、○○○元予其三子賴文龍在台灣銀行帳戶，
    同年六月二日及六月十四日分別存入一四、○○○、○○○元及四、○○○、○
    ○○元予其次子賴德義在樹林市農會及中國信託商業銀行帳戶，同年六月十三日
    及六月二十三日存入六、○○○、○○○元及一○、○○○、○○○元予其長媳
    丙○○在第一商業銀行帳戶，以上金額合計六四、二○○、○○○元，未依遺產
    及贈與稅法第二十四條規定，於贈與之日起三十日內向原處分機關辦理贈與稅申
    報，被告乃核定應納贈與稅額二三、七一五、○○○元，加處一倍之罰鍰二三、
    七一五、○○○元。
二、原告對罰鍰部分不服，主張其因教育程度很低，不知贈與稅法規定，非故意不申
    報，請撤銷罰鍰處分云云。
三、按「凡經常居住中華民國境內之中華民國國民，就其在中華民國境內或境外之財
    產為贈與者，應依本法規定，課徵贈與稅。」「本法稱贈與，指財產所有人以自
    己之財產無償給予他人，經他人允受而生效力之行為。」「除第二十條所規定之
    贈與外，贈與人在一年內贈與他人財產總值超過贈與稅免稅額時，應於超過免稅
    額之贈與行為發生後三十日內，向主管稽徵機關依本法規定辦理贈與稅申報。」
    及「納稅義務人違反第二十三條或第二十四條之規定，未依限辦理遺產稅或贈與
    稅申報者，按核定應納稅額加處一倍至二倍之罰鍰。」分別為行為時遺產及贈與
    稅法第三條第一項、第四條第二項、第二十四條第一項及第四十四條前段所明定
    。本件原告於八十六年間移轉現金合計六四、二○○、○○○元予賴中秋、賴文
    龍、賴德義及丙○○四人，有銀行存款往來明細表、存摺影本、存款存入申請書
    影本及原告說明書等資料附卷為證，並為原告所是認，違章事證至為明確。原告
    雖主張其係不諳稅法所致，請求免予處罰云云，惟原告情節縱非故意，亦難謂無
    過失，其違章情節並不符合稅務違章案件減免處罰標準之相關減免處罰規定。至
    於原告將現金轉存至其子女或媳婦名下，究屬遺產及贈與稅法第四條之贈與抑或
    第五條以贈與論，查財政部八十四年六月二十日台財稅第八四一六三○九四七號
    函釋：「納稅義務人以現金轉存其親屬名下，如經查明確屬無償贈與，應依遺產
    及贈與稅法第四條規定核課贈與稅。」按財政部此項解釋，係本於主管機關之權
    責，所為之解釋，係屬行政指導，經核與法律之規定無違，被告係其下級機關，
    其依上開解釋，認原告所為係屬遺產及贈與稅法第四條規定之贈與行為，未依規
    定於贈與之日起三十日內向被告辦理贈與稅申報，經審酌違章情節，按規定應納
    稅額二三、七一五、○○○元，加處一倍之罰鍰計二三、七一五、○○○元，審
    諸首揭規定，並無不法，訴願決定予以維持，亦稱妥適。原告徒執前詞，訴請撤
    銷，為無理由，應予駁回。
據上論結，本件原告之訴為無理由，爰依行政訴訟法第九十八條第三項前段，判決如
主文。
中　　華　　民　　國　　九十三　　　年　　　三　　　　月　　　 十六　   日
                     臺 北 高 等 行 政 法 院   第 七 庭
                                           審 判 長 法  官　鄭小康
                                                    法  官  黃秋鴻
                                                    法  官  林金本
右為正本係照原本作成。
如不服本判決，應於送達後二十日內，向本院提出上訴狀並表明上訴理由，如於本判
決宣示後送達前提起上訴者，應於判決送達後二十日內補提上訴理由書（須按他造人
數附繕本）。
中　　華　　民　　國　　九十三　　　年　　　三　　　　月　　　 十六　   日
　　　　　　　　　　　　　　　　　　　　            書記官　簡信滇
